【裁判字號】    99,聲,2063
【裁判日期】    990617
【裁判案由】    聲請具保停止羈押
【裁判全文】
臺灣臺中地方法院刑事裁定              99年度聲字第2063號
聲  請  人
即  被  告  甲○○
上聲請人因違反槍砲彈藥刀械管制條例案件（99年度訴字第981
號）聲請具保停止羈押，本院裁定如下：
    主    文
聲請駁回。
    理    由
一、聲請意旨略以：
    依據司法院大法官釋字第665號意旨，針對刑事訴訟法第101
    條第1項第3款，以5年以上之重罪逕以羈押之規定應審慎為
    之，非一有涉嫌即予羈押，尤應注意人權保障及是否有羈押
    之必要。聲請人即被告（下稱被告）甲○○遭警方查獲槍枝
    至今始終配合自白認罪，綜觀被告前科亦無棄保逃亡之紀錄
    ，且有主動入監執行之紀錄可查，可見被告雖然犯罪，但勇
    於承擔刑罰應無逃亡之虞。被告於95年10月間受友人陳清泉
    所託代為保管槍枝，直至97年間聽聞友人陳清泉亡故之後，
    曾想將槍枝送交警方，行至中途想起自身前科紀錄，心生猶
    豫故而折返。又被告94年罹患憂鬱症後固定服藥治療，有時
    腦中一片空白，有時反應遲鈍不知所云；且被告雙親年邁，
    母親中風需坐輪椅（附行政院衛生署豐原醫院診斷證明書）
    ，被告新婚不久之越南籍妻子皆須靠被告做臨時工以維生計
    。今被告遭收押於看守所中，家中經濟陷入困境，令被告憂
    心終日，為此具狀請求准予較低金額交保候傳等語。
二、經查：
(一)本件被告甲○○因違反槍砲彈藥刀械管制條例案件，前經本
    院訊問後，認其涉犯違反槍砲彈藥刀械管制條例第7條第4項
    、第12條第4項未經許可，持有手槍、子彈罪嫌，犯罪嫌疑
    重大，因其所犯屬最輕本刑為五年以上有期徒刑之重罪，有
    事實足認被告有逃亡之虞，而有刑事訴訟法第101條第1項第
    1款、第3款所定之情形，非予羈押，顯難進行審判或執行，
    有羈押之必要，於民國99年4月13日裁定執行羈押。
(二)被告雖以上情為由，聲請具保停止羈押，惟與刑事訴訟法第
    114條各款所定不得駁回聲請具保停止羈押之事由不相符合
    ，非屬法定應具保停止羈押事由。又刑事訴訟法第101條第1
    項第3款規定之法理，實係因被告所犯為死刑、無期徒刑或
    最輕本刑為五年以上有期徒刑之罪，可以預期將受重刑宣判
    ，其為規避刑罰之執行而妨礙追訴、審判程序進行之可能性
    增加，國家刑罰權有難以實現之危險，是為防免其實際發生
    ，在此維持重大之社會秩序及增進重大之公共利益之限度內
    (憲法第23條)，乃具有正當性。從而，基於憲法保障人民身
    體自由之意旨，被告犯上開重罪條款且嫌疑重大者，仍應有
    相當理由認為其有逃亡、湮滅、偽造、變造證據或勾串共犯
    或證人等之虞，法院斟酌命該被告具保、責付或限制住居等
    侵害較小之手段，均不足以確保追訴、審判或執行程序之順
    利進行，此際予以羈押，方堪稱係屬維持刑事司法權有效行
    使之最後必要手段。是被告縱然符合上揭第3款之羈押事由
    ，法官仍須就犯罪嫌疑是否重大、有無羈押必要、有無不得
    羈押之情形予以審酌，非謂一符合該款規定之羈押事由，即
    得予以羈押，業經司法院釋字第665號解釋釋明在案。上揭
    所稱「相當理由」，與同條項第1款、第2款法文內之「有事
    實足認有…之虞」(學理上解釋為「充分理由」)尚屬有間，
    其條件當較寬鬆。良以重罪常伴有逃亡、滅證之高度可能，
    係趨吉避凶、脫免刑責、不甘受罰之基本人性，倘一般正常
    之人，依其合理判斷，可認為該犯重罪嫌疑重大之人具有逃
    亡或滅證之相當或然率存在，即已該當「相當理由」之認定
    標準，不以達到充分可信或確定程度為必要。以量化為喻，
    若依客觀、正常之社會通念，認為其人已有超過百分之50之
    逃亡、滅證可能性者，當可認具有相當理由認為其有逃亡、
    滅證之虞。此與前2款至少須有百分之80以上，始足認有該
    情之虞者，自有程度之差別。再其認定，固不得憑空臆測，
    但不以絕對客觀之具體事實為限，若有某些跡象或情況作為
    基礎，即無不可(最高法院98年度臺抗字第668、703號裁定
    意旨參照)。而寄藏持有具有殺傷力槍枝之行為，對於社會
    秩序具有潛在威脅及危險，本件被告寄藏持有之槍枝為具有
    殺傷力可發射子彈之制式38左輪手槍以及具有殺傷力制式子
    彈 23 顆，更有甚者，被告本案為警查獲之時，係攜帶上開
    制式槍枝、子彈外出前往公共場所，對社會之危害非輕，且
    被告對於上開制式槍彈來源先是推託稱係撿到的，後又改稱
    係其已經亡故之友人陳清泉所寄放的；此外，被告對於為何
    攜帶上開制式槍彈外出至今交代不清，是依被告犯罪情節及
    其犯後態度，為維護社會安全秩序及人民生命安全之保障，
    及為保全將來之刑事執行能順利進行，本院認前述羈押原因
    仍然存在，且仍有繼續羈押之必要。
(三)從而，本院認被告所犯係最輕本刑為5年以上有期徒刑之重
    罪，且有相當理由足認其有逃亡之虞，其羈押之原因及其必
    要性仍然存在，無法以命具保、責付或限制住居之輕微手段
    代替羈押。聲請意旨所陳理由，不能推認上開羈押原因已不
    存在，且不能因具保而使之消滅，故尚有羈押之必要，所請
    具保停止羈押，自難准許，應予駁回。
三、依刑事訴訟法第110條第1項、第121條第1項，裁定如主文。
中    華    民    國    99    年    6     月    17    日
                  刑事第十二庭  審判長法  官  楊文廣
                                      法  官  柯志民
                                      法  官  周玉蘭
以上正本證明與原本無異。
如不服本裁定應於送達後5日內向本院提出抗告狀(應附繕本)並
敘述抗告之理由。
                                      書記官  黃泰能
中    華    民    國    99    年    6     月    17    日

司法院資訊處製作；財團法人民間司法改革基金會備份。
